【裁判字號】    99,訴,697
【裁判日期】    991025
【裁判案由】    損害賠償   等
【裁判全文】
臺灣高雄地方法院民事判決               99年度訴字第697號
原      告  丁○○
            戊○○
前列二人共同
訴訟代理人  李明益律師
被      告  天第大樓管理委員會
法定代理人  己○○
訴訟代理人  郭清寶律師
            鍾靚凌律師
上列當事人間損害賠償等事件，經本院於民國99年10月11日言詞
辯論終結，判決如下：
    主      文
原告之訴及假執行之聲請均駁回。
訴訟費用由原告負擔。
    事實及理由
一、被告之主任委員已變更為己○○，此有高雄縣政府99年9月
    29日府建使字第0990247482號函附卷可稽（見本院卷第211
    頁），而己○○亦具狀承受訴訟，自應予准許。
二、原告主張：原告丁○○、戊○○原為天地大樓（下稱系爭大
    樓）門牌號碼高雄縣岡山鎮○○路518 號、518-1 號（下稱
    系爭建物）之所有權人，伊等於民國96年7 月1 日將系爭建
    物出租予訴外人林育輝，約定租賃期間自96年7 月1 日起至
    99年6 月30日止，租金每月新台幣（下同）50,000元。系爭
    大樓地下一樓之抽水馬達（下稱系爭馬達）位於系爭建物正
    下方，因使用多年，老舊、磨損，致啟動時所產生之聲音、
    震動，超出噪音管制法所定之管制標準，致林育輝因無法忍
    受噪音，而於97年3 月31日提前終止租約，致伊等受有自97
    年4 月起至98年9 月止共計90萬元之租金損失。為此，爰依
    侵權行為及債務不履行之法律關係提起本訴，並聲明：(一)被
    告應付原告丁○○、戊○○90萬元，及自起訴狀繕本送達翌
    日起至清償日止，按年息5％計算之利息。(二)願供擔保，請
    准宣告假執行。
三、被告則以：系爭馬達業經檢測合格，並未違反噪音管制法之
    規定，而原告所舉證人丙○○並非林育輝之股東，原告應就
    受有租金損害與系爭馬達產生之噪音有因果關係為舉證等語
    ，資為抗辯。並聲明：(一)原告之訴駁回。(二)如受不利之判決
    ，願供擔保請准宣告免為假執行。
四、兩造不爭執之事項：
  (一)系爭馬達位於系爭大樓地下室及系爭建物正下方。
  (二)丁○○於96年5 月19日將系爭建物出租予林育輝，租期自96
    年7 月1 日至99年6 月30日止，租金每月新台幣伍萬元，該
    租約於97年3 月31日提前終止，此有房屋租賃契約書乙份附
    卷可稽（見本院卷第8-11頁）。
  (三)原告嗣於98年10月19日將系爭房地出賣予訴外人甲○○○。
五、本件之爭點：原告請求被告賠償因系爭噪音造成之損害有無
    理由？
  (一)按損害賠償之債，以有實際損害之發生及有責任原因之事實
    ，並二者之間，有相當因果關係為成立要件。查證人即高雄
    縣政府環境保護局檢測人員乙○○於本院到庭證稱：伊受理
    原告陳情案後，於98年10月5 日上午11時許至系爭大樓，陳
    情人指明測量地點為系爭建物1 樓之電器室，因地點狹窄不
    符合測量法規無法測量，伊又轉往地下室發電機位置，該處
    位於屋內亦不符合法規無法測量。若要進行測量噪音，須在
    該大樓之週界量測，不能在屋內量測，且法規規定噪音處要
    距離牆壁1 公尺等語（見本院卷第161 頁），並有該局99年
    6 月18日高縣環六字第0991003193號函在卷可憑（見本院卷
    第128 頁），本院嗣又會同檢測人員至現場勘驗測量，經檢
    測人員當場表示，依噪音管制標準第3 條第6 項第2 款之規
    定，陳情人需居住於噪音發生處且為所有權人或使用人，本
    件噪音發生之處在無人居住之地下室，依法不得測量，且原
    告現並非系爭建物所有權人及使用人，故本件依法無法測量
    等語，此有勘驗筆錄乙份附卷可稽（見本院185-191頁），
    是系爭馬達運轉產生之聲音，因不符現行測量法規之規定無
    法測量，而無法認定為原告所稱已超出噪音管制法規所定之
    管制標準。
  (二)原告又主張：伊原所有系爭建物之承租人林育輝，因系爭馬
    達老舊提前終止租約，致伊受有租金之損害云云。查證人丙○○固於本院到庭證稱：林育輝向原告承租系爭建物經營當
    鋪事業，伊與林育輝係合夥之股東，但未參與經營。系爭大
    樓地下室有4 台馬達噪音很大，連午睡都無法休息，有時在
    辦公室談話都必需很大聲才聽得見，伊等係因噪音很吵，始
    提前與原告終止租約等語（見本院卷第118-119 頁），惟觀
    以上開租約，該租約係林育輝與原告簽訂，其上並無載明丙○○係林育輝經營當鋪業務之合夥人，且被告亦否認此事實
    ，而本院多次命原告陳報林育輝之地址以供傳喚（見本院卷
    第85、142 頁），然原告均未為之，是原告所舉上開證人是
    否確係林育輝經營當鋪業務之合夥人，殊有疑義，則其所為
    之證詞自難為有利於原告之認定依據。至原告提出其存摺明
    細（見本院卷第205-209 頁），充其量僅足以證明林育輝確
    有繳付租金之事實，尚難由此推論林育輝提前終止租約之原
    因為何，是原告既未能舉證證明林育輝係因系爭馬達產生之
    噪音而提前與原告終止租約，自難認原告係因此而受有租金
    之實際損害。
  (三)次按，共用部分：指公寓大廈專有部分以外之其他部分及不
    屬專有之附屬建築物，而供共同使用者；共有及共用部分之
    清潔、維護、修繕及一般改良，為管理委員會之職務；共用
    部分及其相關設施之拆除、重大修繕或改良，應依區分所有
    權人會議之決議為之。又區分所有權人會議之決議關於公寓
    大廈之重大修繕或改良事項，應有區分所有權人2/3以上及
    其區分所有權比例合計2/3以上出席，以出席人數3/4以上及
    其區分所有權比例占出席人數區分所有權3/4以上之同意行
    之，公寓大廈管理條例第3條第4款、第11條第1項、第31條
    第1項第2款、第36條第2款，分別定有明文。本件系爭馬達
    係屬系爭大樓建物所有權人所共有，被告為系爭大樓之管理
    委員會，依法固負有維護修繕之義務，惟原告主張系爭馬達
    因使用多年，日漸老舊、磨損，應更換新品，自屬對於公寓
    大廈之重大修繕及改良，即應依上開條例第31條第1項第2款
    之規定由區分所有權人會議決議行之，而本件原告未能提出
    系爭大樓區分所有權人會議就更換馬達而為決議之相關佐證
    ，是以，縱系爭馬達運轉時產生之聲音，超出噪音管制法所
    規定之管制標準，在系爭大樓就此共用部分之重大修繕經區
    分所有權人會議決議前，被告未逕為更換，尚難謂有何故意
    過失之不法侵害行為或有可歸責事由之義務違反行為。
  (四)綜上，系爭馬達運轉所產生之聲音，無法認定已超出噪音管
    制法規所定之管制標準，而原告復未能舉證證承租人係因系
    爭馬達運轉產生之聲音提前終止租約而受有租金之實際損害
    ，且被告亦無不法侵害行為及有可歸責事由之債務不履行情
    事，其主張被告應負損害賠償責任云云，洵非可採。
六、綜上所述，原告依侵權行為及債務不履行之法律關係，請求
    被告應給付90萬元，及自起訴狀繕本送達之翌日起至清償日
    止，按年息5 ％計算之利息，為無理由，不應准許。原告之
    訴既經駁回，其假執行之聲請已失所附麗，應併駁回之。
六、本件事證已臻明確，兩造其餘攻擊防禦方法及舉證，於判決
    結果無影響，毋庸逐一論列，附此敘明。
七、結論：本件原告之訴為無理由，依民事訴訟法第78條，判決
    如主文。
中    華    民    國    99    年    10    月    25    日
                    民事鳳山分庭法  官  何悅芳
以上正本係照原本作成。
如對本判決上訴，須於判決送達後20日內向本院提出上訴狀。如
委任律師提起上訴者，應一併繳納上訴審裁判費。
中    華    民    國    99    年    10    月    25    日
                                書記官  陳俐嫺

司法院資訊處製作；財團法人民間司法改革基金會備份。
